【裁判字號】    97,苗小,49
【裁判日期】    970408
【裁判案由】    侵權行為損害賠償
【裁判全文】
臺灣苗栗地方法院民事小額判決          97年度苗小字第49號
原      告  甲○○
                        巷92.
被      告  乙○○
                        18號.
上列當事人間請求侵權行為損害賠償事件，本院於民國97年4 月
1 日言詞辯論終結，判決如下：
    主    文
被告應給付原告新臺幣捌仟參佰零陸元，及自民國九十七年二月
一日起至清償日止，按年息百分之五計算之利息。
原告其餘之訴駁回。
訴訟費用新臺幣壹仟元由被告負擔新臺幣貳佰貳拾元，餘由原告
負擔。
本判決原告勝訴部分得假執行。
    事實及理由
一、被告經合法通知，未於言詞辯論期日到場，核無民事訴訟法
    第386 條各款所列情形，爰依原告之聲請，由其一造辯論而
    為判決。
二、原告起訴主張：被告於民國96年4 月17日12時40分許，駕駛
    車牌號碼FM-3911 號自用小貨車，行經苗栗縣竹南鎮○○里
    ○○路與功明街口時，因未依規定減速，且未注意路口狀況
    ，致撞及原告所有之車牌號碼QR-0388 號自用小客車（以下
    簡稱系爭車輛），並致原告所有之系爭車輛毀損。原告所有
    系爭車輛受損後，業經錦泰汽車修配保養廠以新台幣（下同
    ）37,550元修繕完畢，其中零件費為18,650元，工資為18,9
    00元。為此爰依侵權行為之法律關係，請求被告賠償等語。
    並聲明：被告應給付原告37,550元，及自起訴狀繕本送達翌
    日即97年2 月1 日起至清償日止，按年息百分之5 計算之利
    息。
三、被告則未於言詞辯論期日到場，亦未提出書狀作何聲明或陳
    述。
四、原告主張被告於96年4 月17日12時40分許，駕駛車牌號碼FM
    -3911 號自小貨車，行經苗栗縣竹南鎮○○里○○路與功明
    街口時，因未依規定減速，且未注意路口狀況，致撞及原告
    所有之系爭車輛。系爭車輛受損後，業經錦泰汽車修配保養
    廠以37,550元修繕完畢，其中零件費為18,650元，工資為18
    ,900 元 之事實，業據其提出與所述相符之估價單、道路交
    通事故當事人登記聯單、照片、錦泰汽車修配保養廠統一發
    票、行車執照、駕駛執照等件為證（見卷第7 至11頁、第29
    至第31頁），且有苗栗縣警察局竹南分局函覆本院之道路交
    通事故現場圖、道路交通事故調查報告表、道路交通事故談
    話紀錄表、現場照片等件附卷可憑（詳卷第17至25頁）。而
    被告經合法通知既不到院爭執，復未提出任何書狀以供本院
    審酌，自堪信原告前揭主張為真實。
五、按因故意或過失，不法侵害他人權利者，負損害賠償責任，
    民法184 條第1 項前段定有明文。又汽車行駛時，駕駛人應
    注意車前狀況，並隨時採必要之安全措施，道路交通安全規
    則第94條第3 項著有明文。本件被告於前揭時地駕駛車輛，
    因疏未注意車前狀況，並隨時採必要之安全措施，致撞及原
    告所駕系爭車輛，並致原告所有系爭車輛毀損，被告為有過
    失，自堪認定。是原告依前開規定，請求被告就系爭車輛之
    損害負損害賠償之責，於法自屬有據。
六、次按不法毀損他人之物者，被害人得請求賠償其物因毀損所
    減少之價額，民法第196 條定有明文。又按請求賠償物被毀
    損所減少之價值，得以修復費用為估定標準，但以必要者為
    限，例如修理材料費以新品換舊品應予折舊（參照最高法院
    77年第9 次民事庭會議決議）。本件原告所有之系爭車輛，
    因前述事故受損經送修，計支出修理費37,550元，其中零件
    費為18,650元，工資為18,900元，業據原告提出之錦泰汽車
    修配保養廠估價單及統一發票為證（見卷第7 、8 、29頁）
    ，自堪採信。查系爭自車輛出廠年份係西元1996年2 月（即
    民國85年2 月，未載日以15日計），有汽車行車執照在卷可
    稽（見卷第31頁），至事故發生即受損之96年4 月17日止，
    已使用11年2 月又2 日，依上揭說明，零件材料費18,650元
    部分應予折舊，方屬公允。又依行政院（79）財字第0670號
    、台（45）財字第1480號令所頒之「固定資產耐用年數表」
    及「固定資產折舊率表」之規定，自小客車之耐用年限為5
    年，再依財政部（58）如財稅發字第1083號發佈之固定資產
    折舊採定率遞減法之計算方法，其每年應折舊千分之三六九
    ，採用定率遞減法計算折舊者，其最後一年之折舊額，加歷
    年折舊累計額，其總和不得超過該資產成本原額之十分之九
    ，故逾耐用年數之自小客車仍有相當於新品資產成本百分之
    十之殘值。本件系爭車輛既已逾耐用年數，其修理之零件材
    料費用18,650元，扣除折舊額後，僅能就其中十分之一之殘
    值即1,865 元，認為係必要之零件修復費用，另工資部分為
    18,900元，合計必要之修復費用為20,765元，原告主張之車
    輛修復費用，在此範圍內，係屬必要之修復費用，逾此範圍
    ，即非可採。
七、再按損害之發生或擴大，被害人與有過失者，法院得減輕賠
    償金額或免除之，民法第217 條第1 項定有明文。此項規定
    之目的，在謀求加害人與被害人間之公平，故在裁判上法院
    得以職權減輕或免除之，最高法院著有85年台上字第1756號
    判例意旨可參。末按汽車行駛時，駕駛人應注意車前狀況，
    並隨時採必要之安全措施；又汽車行駛至無號誌或號誌故障
    而無交通指揮人員指揮之交岔路口，支線道車應暫停讓幹線
    道車先行，道路交通安全規則第94條第3 項、第102 條第1
    項第2 款分別定有明文。本件原告於前揭時地駕駛其所有之
    系爭車輛，因疏未注意車前狀況，並隨時採必要之安全措施
    ，且原告行經閃光紅燈之支線道路口，未暫停讓行經幹線道
    之被告所駕車輛先行，致撞及被告所駕車輛而肇致本件車禍
    事故，有道路交通事故現場圖在卷可按（詳卷第17頁），原
    告自應認係與有過失，則揆諸前揭說明，應依與有過失之規
    定減輕被告責任。本院審酌兩造之過失責任比例，認被告與
    原告應負擔之過失責任比例應為4 比6 ，應依上開比例減輕
    被告之賠償金額，則依此計算，原告得請求被告賠償之數額
    為8,306 元（20,765×0.4 ＝8,306） 。
八、從而，原告依侵權行為之法律關係，訴請被告給付8,306 元
    ，及自起訴狀繕本送達翌日即97年2 月1 日起至清償日止，
    按年息百分之5 計算之法定遲延利息，為有理由，應予准許
    。其逾此部分之請求，則屬無據，應予駁回。
九、本件係訴訟標的金額在100,000 元以下之民事小額訴訟，本
    院為被告敗訴判決部分，應依民事訴訟法第436 條之20規定
    ，依職權宣告假執行。
十、訴訟費用負擔之依據：民事訴訟法第79條。
中    華    民    國    97    年    4     月    8     日
              苗栗簡易庭法  官  王萬金
以上正本係照原本作成。
如對本判決上訴，須於判決送達後20日內向本院提出上訴狀。
                        書記官  劉碧雯
中    華    民    國    97    年    4     月    8     日


司法院資訊處製作；財團法人民間司法改革基金會備份。
